【裁判字號】    95,台上,1056
【裁判日期】    950302
【裁判案由】    違反毒品危害防制條例
【裁判全文】
最高法院刑事判決            九十五年度台上字第一０五六號
    上   訴   人  台灣高等法院台中分院檢察署檢察官
    上訴人即被告  甲○○
                          路1.
                          (另案在台灣雲林第二監獄執行中)
上列上訴人等因被告違反毒品危害防制條例案件，不服台灣高等
法院台中分院中華民國九十四年十月二十七日第二審判決（九十
四年度上訴字第一八０一號，起訴案號：台灣南投地方法院檢察
署九十四年度偵字第二六三號），提起上訴，本院判決如下：
    主  文
原判決撤銷，發回台灣高等法院台中分院。
    理  由
原判決認定上訴人即被告甲○○明知安非他命為毒品危害防制條
例第二條第二項第二款之第二級毒品，竟意圖營利，並基於販賣
安非他命之概括犯意，以門號0000－000000號行動電
話為聯絡工具，先後分別於民國九十三年十二月二十五日下午七
時三十三分許、九十四年一月六日下午五時三十分許，均在南投
縣國姓鄉福龜國小前，連續二次各販賣新台幣（下同）一千元之
第二級毒品安非他命予彭成正（經另案偵辦）。甲○○於九十四
年一月六日下午五時三十分許，甫出售一千元之安非他命予彭成
正時，為警當場查獲，甲○○見狀騎機車逃逸，而在國姓鄉○○
村○○路一五九巷口，為警逮捕，並在甲○○身上扣得販賣安非
他命所得一千元及海洛因四小包（含袋重計一．二公克；甲○○
施用海洛因部分，經另案偵辦），另在彭成正身上扣得安非他命
一小包（含袋重計０．四０七公克）。因而撤銷第一審科刑之判
決，改判論處甲○○連續販賣第二級毒品罪【累犯，處有期徒刑
七年四月。扣案之第二級毒品安非他命一包（含袋重計０．四０
七公克）沒收銷燬之。安非他命之外包裝袋一個沒收、販毒所得
新台幣二千元沒收，如全部或一部不能沒收時，追徵其價額或以
其財產抵償之】；固非無見。
惟查：(一)科刑判決所認定之事實與所採之證據不相適合，即屬證
據上理由矛盾，其判決當然違背法令。又判決不問其為如何之種
類，均須敘述理由，所謂理由，即說明判決主文所由構成之根據
，如未為記載，或主文與事實不相符合，或記載前後牴觸，或一
部不載理由，或主文與理由矛盾，其判決當然為違背法令。原判
決於事實欄認定甲○○意圖營利，基於概括犯意，以0000－
000000號行動電話為聯絡工具，先後分別於九十三年十二
月二十五日下午七時三十三分許、九十四年一月六日下午五時三
十分許，連續兩次各販賣一千元之安非他命予彭成正。理由欄說
明甲○○0000－000000號行動電話與彭成正間行動電
話通聯紀錄，兩人通聯時間分別為九十三年十二月二十五日十七
時三十三分（即下午五時三十三分）許及九十四年一月六日十五
時三至十分（即下午三時三至十分）許，並以該通聯紀錄作為認
定上開犯罪事實之證據（見原判決正本第三頁）；然依卷附通聯
紀錄，九十三年十二月二十五日下午七時三十三分及九十四年一
月六日下午五時三十分或三分至十分，並無0000－0000
00號行動電話與彭成正（0000－000000號）行動電
話之通聯紀錄（見偵查卷第四八頁反面）。原判決即有證據上理
由矛盾之違誤。(二)原判決於事實欄及理由欄記載：「依行政院衛
生署管制藥品管理局九十年五月十六日管檢字第０九四０００四
一四七號函檢具之檢驗成績書檢驗結果，檢出甲基安非他命重量
為含塑膠袋毛重０．四０七公克」；但依同署同字號函知台灣南
投地方法院，則說明該安非他命驗餘之檢體重量為含塑膠袋毛重
０．四０二公克（見第一審卷第七八頁）。則驗前之毛重０．四
０七公克，扣除驗後之毛重０．四０二公克，相差０．００五公
克毒品安非他命似已因鑑驗而耗罄，原判決主文諭知「扣案之第
二級毒品安非他命一包（含袋重０．四０七公克）沒收銷燬之」
，似就已消耗之毒品併予沒收銷燬，亦有違誤。(三)毒品危害防制
條例第十九條第一項規定：「犯第四條至第九條、第十二條、第
十三條或第十四條第一項、第二項之罪者，其供犯罪所用或因犯
罪所得之財物，均沒收之，如全部或一部不能沒收時，追徵其價
額或以其財產抵償之」。此係採義務沒收主義，凡供販賣毒品所
用或因犯罪所得之財物，均應宣告沒收，不能沒收時，追徵其價
額或以其財產抵償之，法院無審酌之餘地。原判決認定甲○○，
以門號0000－000000號行動電話為工具，先後於九十
三年十二月二十五日及九十四年一月六日，兩次販賣第二級毒品
安非他命予彭成正；甲○○復坦認該門號行動電話為其所用（見
偵查卷第十九頁及原審卷第七十頁），則上開行動電話倘屬甲○
○所有且供本件犯罪所用，無論是否扣案，是否均應依上開規定
依法宣告沒收或併諭知追徵其價額？乃原判決未說明不予沒收之
理由，有理由不備之違誤。(四)原判決主文諭知「安非他命之外包
裝袋一個沒收、販毒所得新台幣二千元沒收，如全部或一部不能
沒收時，追徵其價額或以其財產抵償之」，並在理由中說明，上
開毒品包裝袋及販毒所得二千元，均依同條例第十九條第一項沒
收，如全部或一部不能沒收時追徵其價額或以其財產抵償之」（
見原判決正本第八頁）。惟包裝袋一個及其中新台幣一千元已經
扣案，並無不能執行之情形，且扣案一千元亦無全部或一部不能
沒收時，以其財產抵償之問題，原判決未就兩者分別情形而適用
法律，竟一併諭知不能沒收時，追徵其價額或以其財產抵償，亦
有未合。綜上，應認原判決有撤銷發回更審之原因。
據上論結，應依刑事訴訟法第三百九十七條、第四百零一條，判
決如主文。
中    華    民    國  九十五  年    三    月    二    日
                      最高法院刑事第十二庭
                          審判長法官  林  永  茂
                                法官  洪  文  章
                                法官  蘇  振  堂
                                法官  蕭  仰  歸
                                法官  何  菁  莪
      本件正本證明與原本無異
                                      書  記  官
中    華    民    國  九十五  年    三    月    八    日
                                                      Ｑ


司法院資訊處製作；財團法人民間司法改革基金會備份。
